臺灣板橋地方法院刑事裁定　　　　　　　 94年度聲字第780號
聲明異議人
即 受 刑人　甲○○
上列聲明異議人因贓物案件，對於檢察官所為93年度執緝字第43
6 號不服而聲明異議，本院裁定如下：
    主  文
異議駁回。
    理由
一、本件聲明異議意旨略以：(一)伊雖未與父母同一
    均已接近八十之齡，且須仰賴伊工作之薪水照顧，又伊印尼
    生活，亦需伊之照顧；(二)伊從未犯贓物之罪刑，何來有多次
    贓物之犯行，故執行檢察官以「聲請人有多次贓物犯行」為
    由，駁回伊易科罰金之聲請，理由尚屬牽強；(三)伊因雙親年
    事已高且不識字，而配偶亦不知本國法令，乃請友人何宜芬
    代為辦理易科罰金，檢察官以不是聲請人家屬為由拒絕完納
    罰金，為此狀請撤銷臺灣板橋地方法院檢察署檢察官原執行
    命令，賜准聲明異議人得易科罰金等語。
二、按受刑人或其法定代理人或配偶以檢察官執行之指揮為不當
    者，得向諭知該裁判之法院聲明異議，法院並應就異議之聲
    明裁定之，刑事訴訟法第484 條、第486 條分別定有明文。
    次按民國90年1 月10日修正公布之刑法第41條第1 項規定：
    「犯最重本刑為五年以下有期徒刑以下之刑之罪，而受六個
    月以下有期徒刑或拘役之宣告，因身體、教育、職業、家庭
    之關係或其他正當事由，執行顯有困難者，得以一元以上三
    元以下折算一日，易科罰金。但確因不執行所宣告之刑，難
    收矯正之效，或難以維持法秩序者，不在此限」。再按有期
    徒刑或拘役得易科罰金之案件，法院所諭知者，僅易科罰金
    折算之標準而已，至於是否准予易科，執行檢察官就個案有
    依刑法第41條第1 項規定裁量之權能，即易科罰金之准否，
    執行檢察官得就受刑人之身體、教育、職業或家庭關係，審
    酌其接受有期徒刑或拘役之執行，是否不僅難達科刑之目的
    外，國家、社會或其他個人尚蒙受不相當之損失，以為其裁
    量之憑據，是以執行有無顯有困難，而應准許易科罰金，執
    行檢察官有權斟酌個案決定之，非謂受刑人有正當職業，或
    有經營商號、企業及承擔家計之需，執行檢察官即有准予易
    科罰金之義務。本案聲明異議人雖執前詞對臺灣板橋地方法
    院檢察署檢察官94年度執緝字第436 號命令聲請異議，然查
    ：
    (一)關於有無因身體、教育、職業、家庭之關係或其他正當事
      由執行顯有困難部分：查聲明異議人之配偶許啦咪，係於
      民國65年4 月16日出生之印尼籍人民，有
      憑，其雖非本國國籍之人，然因正值壯年，當有相當之自
      理及照顧家人能力。次由聲明異議人所提出之
      無法得知其父母均已年屆八十之齡，然此情縱為屬實，以
      聲明異議人業已辦理遷出登記為個人戶口觀之，堪認其於
      辦理遷出登記時，應已考慮其自身及父母之家庭生活狀況
      ，且本案聲明異議人係因通緝到案執行，於到案時尚表示
      因其人未收到傳票而不知遭通緝等語，顯見其於到案前與
      其父母或其他家人並未保持密切聯繫，甚至有相當之時間
      不在家中，自難單憑聲明異議人主張其有年邁父母及外籍
      配偶仰賴扶養，即遽認具有家庭之正當事由致其執行顯有
      困難。況且聲明異議人係接受有期徒刑5 月之短期刑，時
      間尚非漫長，從而執行檢察官認「就本件所提出之
      本，無法認定受刑人有執行之困難」、「核受刑人四肢、
      身心狀態並無刑事訴訟法第467 條及不能自理生活之情事
      」，並無明顯未洽之處。
    (二)關於若不執行所宣告之刑，難收矯正之效，或難以維持法
      秩序部分：查聲明異議人所寄藏之贓物高達47件，其侵害
      法益重大，惡性非輕。另查被告前於73年間曾因竊盜犯行
      ，經本院以73年度少易字第35號判處有期徒刑4 月確定；
      又於74年間再因竊盜案件，經本院以74年度易字第3334
      號判處有期徒刑9 月，上訴後經臺灣高等法院以75年度上
      易字第421 號駁回上訴確定，有臺灣高等法院被告全國前
      案紀錄表1 份在卷可查。其於遂行本案寄藏贓物犯行之前
      ，固無其他贓物犯行，然因前揭素行紀錄與本案均屬侵害
      財產法益之罪，罪質上本有相當之關連性，其前既經有期
      徒刑執行完畢後，仍再犯本案之罪，則如准其易科罰金，
      將難收矯正之效，故執行檢察官認「受刑人已有多次贓物
      犯行」雖與實情稍有出入，但其結論仍屬適當。
    (三)聲請異議人雖又謂：伊因雙親年事已高且不識字，而配偶
      亦不知本國法令，乃請友人何宜芬代為辦理易科罰金，檢
      察官以不是聲請人家屬為由拒絕完納罰金云云，然觀臺灣
      板橋地方法院檢察署檢察官94年度執緝字第436 號命令全
      文，並無任何與此相關之駁回論述，故聲明異議人以此臆
      測之詞指摘前述執行命令不當，當屬誤會，附此說明。
三、綜上所述，聲明異議人既不符合因身體、教育、職業、家庭
    之關係或其他正當事由而執行顯有困難之要件，又有前述倘
    不執行所宣告之刑，則難收矯正之效及難以維持法秩序之情
    形，揆諸首開法條規定及說明，臺灣板橋地方法院檢察署檢
    察官所為駁回受刑人易科罰金之聲請，即無不當。聲明異議
    人以檢察官執行指揮不當，聲明異議，為無理由，應予駁回
    。
據上論斷，應依刑事訴訟法第486 條，裁定如主文。
中　　華　　民　　國　　94　　年　　5 　　月　　10　　日
                  刑事第十一庭法  官  楊  明  佳
上列正本證明與原本無異。
如不服本裁定，應於裁定送達後5日內向本院提出抗告狀。
                              書記官  黃  炎  煌
中　　華　　民　　國　　94　　年　　5 　　月　　12　　日
